臺灣臺南地方法院民事裁定            100年度監宣字第229號
聲  請  人  黃  德
上列聲請人聲請監護宣告事件，本院裁定如下：
    主      文
宣告黃仁鴻（男，民國○○年○月○日生，身分證統一編號：Ｚ00000
0000號，住臺南市○區○○里○○路806號）為受監護宣告之人
。
選定聲請人黃  德（民國○○年○○月○○日生，身分證統一編號：Ｚ0
00000000號，住臺南市○區○○里○○路806號）為受監護宣告
人黃仁鴻之監護人。
指定黃馨慧（民國○○年○月○○日生，身分證統一編號：Ｚ00000000
0號，住臺南市○區○○里○○路806號）為會同開具財產清冊之
人。
聲請費用由受監護宣告之人黃仁鴻負擔。
    理      由
一、本件聲請意旨略以：聲請人之父親黃仁鴻因罹患急性腦病變
    ，致不能為意思表示或受意思表示，或不能辨識其意思表示
    之效果，爰聲請對黃仁鴻為監護宣告，又黃仁鴻罹病後，均
    係由其子女即聲請人及黃馨慧負責照顧，爰併請求選任聲請
    人為黃仁鴻之監護人，及指定黃馨慧為會同開具財產清冊之
    人等語。
二、按對於因精神障礙或其他心智缺陷，致不能為意思表示或受
    意思表示，或不能辨識其意思表示之效果者，法院得因本人
    、配偶、四親等內之親屬、最近一年有同居事實之其他親屬
    、檢察官、主管機關或社會福利機構之聲請，為監護之宣告
    ，民法第14條第1項定有明文。次按受監護宣告之人應置監
    護人。法院為監護之宣告時，應依職權就配偶、四親等內之
    親屬、最近一年有同居事實之其他親屬、主管機關、社會福
    利機構或其他適當之人選定一人或數人為監護人，並同時指
    定會同開具財產清冊之人。又法院選定監護人時，應依受監
    護宣告之人之最佳利益，優先考量受監護宣告之人之意見，
    審酌一切情狀，並注意下列事項：(一)受監護宣告之人之身心
    狀態與生活及財產狀況。(二)受監護宣告之人與其配偶、子女
    或其他共同生活之人間之情感狀況。(三)監護人之職業、經歷
    、意見及其與受監護宣告之人之利害關係。(四)法人為監護人
    時，其事業之種類與內容，法人及其代表人與受監護宣告之
    人之利害關係，民法第1110條、第1111條第1項、第1111條
    之1亦定有明文。
三、經查：
  （一）聲請人主張其為黃仁鴻之次子之事實，有聲請人所提戶
        籍謄本在卷可稽，則揆諸上開規定，其為本件監護宣告
        之聲請人資格，於法尚無不合。
  （二）又聲請人主張黃仁鴻罹患急性腦病變一節，亦據其提出
        成功大學醫學院附設醫院診斷證明書為證，而經鑑定人
        即財團法人臺灣省私立臺南仁愛之家附設精神療養院施
        仁雄醫師鑑定結果，復認：「黃仁鴻目前躺臥病床，氣
        切、插鼻胃管，插尿管，生活須他人完全協助。一般醫
        學檢查：個案（即黃仁鴻）意識呈呆僵狀態，對問話無
        法回答，必須靠鼻胃管幫忙進食、靠氣管內管幫忙呼吸
        ，四肢變形無力，無法自我行動，大小便及個人衛生須
        他人完全協助。精神檢查方面：個案的注意力、判斷能
        力、對人、時、地之定向感、記憶力、計算能力及抽象
        思考能力均有明顯缺失。這是一個腦病變後遺症的個案
        ，個案現在意識仍不清，個案自我照顧能力呈明顯不足
        。其精神障礙之程度，不能為意思表示或受意思表示、
        不能辨識其意思表示之效果，可為監護宣告」，有本院
        訊問筆錄及成年監護鑑定書在卷可稽，是聲請人聲請對
        黃仁鴻為監護宣告，為有理由，應予准許。
  （三）再查，聲請人主張受監護宣告人黃仁鴻已離婚，其父母
        均已死亡，且黃仁鴻共育有3名子女即聲請人及黃馨慧
        、黃  逸等情，業據其提出親屬系統表及戶籍謄本、除
        戶謄本為證，堪予認定。本院審酌聲請人為受監護宣告
        人黃仁鴻之次子，並願意擔任黃仁鴻之監護人，而黃仁
        鴻之長子黃  逸、長女黃馨慧、弟弟黃金田、妹妹張黃
        素珍均同意聲請人擔任黃仁鴻之監護人一節，亦有聲請
        人所提親屬團體會議推定監護人說明書在卷可佐，是認
        由聲請人擔任黃仁鴻之監護人，符合黃仁鴻之最佳利益
        ，爰選定聲請人為黃仁鴻之監護人；又黃馨慧係受監護
        宣告人黃仁鴻之長女，衡情應會本於受監護宣告人黃仁
        鴻之最佳利益，與監護人共同開具財產清冊，並經上開
        親屬推薦，爰指定黃馨慧為會同開具財產清冊之人。
四、依民事訴訟法第608條第1項，裁定如主文。
中    華    民    國   100    年    11    月    22    日
                      家事法庭法  官  林育幟
以上正本係照原本作成。
如不服本裁定關於選定監護人及指定會同開具財產清冊之人等部
分，應於送達後10日內向本院提出抗告狀，並繳納抗告費新臺幣
1,000元；其餘關於宣告監護之部分，不得抗告。
中    華    民    國   100    年    11    月    22    日
                              書記官  陳世明